【裁判字號】    97,上訴,2188
【裁判日期】    971023
【裁判案由】    違反槍砲彈藥刀械管制條例
【裁判全文】
臺灣高等法院臺中分院刑事判決        97年度上訴字第2188號
上  訴  人
即  被  告  乙○○
上列上訴人因違反槍砲彈藥刀械管制條例案件，不服臺灣南投地
方法院97年度訴字第108號， 中華民國97年7月9日第一審判決（
起訴案號：臺灣南投地方法院檢察署96年度偵字第4784號），提
起上訴，本院判決如下：
    主  文
上訴駁回。
    事實及理由
一、本案經本院審理結果，認第一審判決認事用法及量刑均無不
    當，應予維持，並引用第一審判決書記載之事實、證據及理
    由（如附件）。
二、上訴意旨略以：(一)、上訴人即被告（下簡稱被告）乙○○自
    民國八十幾年以來，即患有精神官能症，除了有自殺傾向外
    ，亦有嚴重的被迫害妄想症，因而購買及持有槍彈供自保之
    用，為有生理上重大缺陷，致不能辨識其行為違法，又縱被
    告之精神障礙尚未達不能辨識其行為違法程度，被告之辨識
    能力亦有相當程度的減損，應依刑法第十九條第二項規定予
    以減輕刑責。乃原審法院卻未援引上開法律規定，依法為減
    輕刑責之判決，所為判決即有未當。(二)、本件被告於自殺送
    醫治療後，在警方人員發現槍彈持有人及找到槍彈之前，亦
    即被告於檢警人員發現犯罪行為人之前，即向承辦警員坦承
    自己持槍擊傷自己，並願接受刑事處罰，符合刑法第六十二
    條自首要件。原審法院未援引第六十二條規定減輕刑責，所
    為判決自亦難認適法云云。
三、按行為時因精神障礙或其他心智缺陷，致不能辨識其行為違
    法或欠缺依其辨識而行為之能力者，不罰。行為時因前項之
    原因，致其辨識行為違法或依其辨識而行為之能力，顯著減
    低者，得減輕其刑。固為刑法第19條所明定。經查：被告雖
    於原提出張右川內科神經科診所及尚義醫院所出具之診斷證
    明書各一紙為證（見原審卷第47、48頁），惟依該診斷證明
    書之記載，被告乙○○係患「失眠症、焦慮症」、「精神官
    能性憂鬱症」，固可證明被告於89年6月15日起因「失眠症
    」、「焦慮症」至尚義診所就診，及97年6月13日至張右川
    內科神經科診所診斷患有「失眠症、焦慮症」、「精神官能
    性憂鬱症」，然並無記載被告患有被害患想症，被告此部份
    辯詞，並無所據，不足採信。再「失眠症、焦慮症」係現代
    人常有之精神疾病，其影響固造成患者彈性與調適能力變差
    ，但是整體認知功能不當然會導致不能辨識其行為違法或欠
    缺依其辨識而行為之能力或辨識行為違法或依其辨識而行為
    之能力，顯著減低之結果。本件被告持槍彈自戕，並因難忍
    疼痛乃打電話向南投縣政法消防局請求派遣救護車將其送醫
    ，惟其於報警就醫前尚知應先把該槍彈藏妥而將槍彈以石頭
    壓住（96偵4784卷第43頁反面），此亦有南投分局偵查隊小
    隊長即證人曾成鍠於原審證稱：於堤防內砂石地發現有一顆
    石頭有搬動跡象，在該石頭下發現槍械及槍內所裝子彈等語
    （見原審卷第36頁）足佐。此外，被告除於第一次警詢謊稱
    遭人槍擊以外，被告對於警方、檢察官及原審訊問時，均能
    針對問題適切回答，詳述其持槍自戕當天之經過，並於原審
    及本院審理期日應訊時，對於訊問之問題均能為條理性之回
    答，所述案發經過亦與先前陳述大致相同，其記憶清晰，尤
    以被告於原審亦提出之訴訟資料（見原審卷第49-87頁），
    顯示被告為建拓營造有限公司之法定代理人，近年來與他人
    間有數案訴訟事件纏訟，與被告警詢所稱購買槍枝目的乃因
    官司纏身而擬供自保、防身之用相符，被告對於繁雜之多項
    件自身訴訟尚能進行，豈有對持有槍彈之違法不能辨識或辨
    識能力顯著減低之理，況依被告於89年6月15日起因「失眠
    症」、「焦慮症」至尚義診所就診，診斷證明書亦記載其病
    情時有起伏，即時好時壞，豈能謂被告自九十四年九月間以
    十萬元代價購槍彈，至案發之九十六年十一月期間對持有槍
    彈之違法性均不能辨識或辨能力顯著減低，控制力欠缺？本
    院認被告對於外界事務之知覺理會與普通人之平均程度實無
    不同，根據被告的學識、職業經歷、認知功能的水準，雖然
    罹患憂鬱症，仍應該具備辨識其「持有槍彈」之行為係違法
    的能力。所辯其89年6月15日起因「失眠症」、「焦慮症」
    97年6月13日被診斷患有「失眠症、焦慮症」、「精神官能
    性憂鬱症」，應依刑法第十九條之規定不罰或減輕其刑云云
    ，並不足採。
四、次查原判決已敘明如何依據證人即查獲本案之南投縣警察局
    南投分局偵查隊小隊長曾成鍠於原審法院審理時證述而認定
    「足認被告報案遭人從背後槍擊，但經員警詢問救治被告之
    醫師後，醫師告知子彈是由被告胸前正面貫穿背部，員警乃
    發現被告所述與事實不符，承辦員警並已合理懷疑被告持有
    槍枝、子彈自戕，嗣員警曾成鍠回到醫院向被告告知其所述
    與事證不符之處，並告知警方已經找到槍枝及案發現場，被
    告始向警方坦承持有槍枝、子彈。準此，在有偵查犯罪權之
    員警已有確切之根據而合理懷疑被告持有槍枝、子彈自戕，
    並將該等事證告知被告之後，被告始向警方坦承犯行，故被
    告不符合自首之要件」（詳參見原判決第5-6頁）。上開認
    定，經核並無不合，被告辯稱其於自殺送醫治療後，在警方
    人員發現槍彈持有人及找到槍彈之前，即向承辦警員坦承自
    己持槍擊傷自己，並願接受刑事處罰，應認符合刑法第六十
    二條自首要件云云，亦不足採。
據上論斷，應依刑事訴訟法第三百七十三條、第三百六十八條，
判決如主文。
本案經檢察官甲○到庭執行職務。
中    華    民    國    97    年    10    月    23    日
            刑事第四庭    審判長法  官  洪  耀  宗
                                法  官  許  文  碩
                                法  官  蔡 王 金 全
上列正本證明與原本無異。
如不服本判決應於收受送達後十日內向本院提出上訴書狀，其未
敘述上訴之理由者並得於提起上訴後十日內向本院補提理由書 (
均須按他造當事人之人數附繕本)。
                                書記官  金  珍  華
中    華    民    國    97    年    10    月    24    日


司法院資訊處製作；財團法人民間司法改革基金會備份。
